臺灣高等法院刑事判決
109年度上訴字第253號
上  訴  人  
即  被  告  吳育葦


選任辯護人  陳彥旭律師
上列上訴人即被告因違反毒品危害防制條例案件，不服臺灣桃園
地方法院108年度訴字第333號，中華民國108年10月31日第一審
判決（起訴案號：臺灣桃園地方檢察署107年度偵字第21464號、
第22842號），提起上訴，本院判決如下：
    主  文
上訴駁回。
    事實及理由
一、經本院審理結果，認第一審以上訴人即被告吳育葦如原判決
    附表一編號一至三所示之行為係犯毒品危害防制條例第4條
    第3項之販賣第三級毒品罪，共3罪，均依同條例第17條第2
    項及刑法第59條規定減輕其刑；原判決附表一編號四所示之
    行為，係犯毒品危害防制條例同條例第11條第5項之持有第
    三級毒品純質淨重20公克以上罪；原判決附表一編號一至四
    所示之行為，各判處有期徒刑1年9月、1年9月、1年9月及3
    月，不得易科罰金之罪，應執行有期徒刑2年。並說明：扣
    案如原判決附表二編號一、二所示之物，分別依毒品危害防
    制條例第19條第1項及刑法第38條第2項之規定諭知沒收；未
    扣案之3次販賣第三級毒品犯罪所得各新臺幣3,900元，應依
    刑法第38條之1第1項前段、第3項之規定宣告沒收，於全部
    或一部不能沒收或不宜執行沒收時，追徵其價額；原判決附
    表二編號三、四所示之物，依刑法第38條第1 項規定，宣告
    沒收。又包裹上開毒品之包裝袋，袋上仍會殘留微量毒品而
    無法將之完全析離，是就該包裝袋，亦應依法併宣告沒收。
    至鑑驗用罄之毒品既已滅失不復存在，爰不另為沒收之諭知
    ；至於其餘扣案之毒品殘渣袋15個，並無證據與被告本案販
    賣毒品犯行有關，不予宣告沒收。核其認事用法、量刑及沒
    收均無不當，應予維持，除證據部分增列被告於本院準備程
    序及審理時之自白外，均引用第一審判決書記載之事實、證
    據及理由（如附件）。
二、被告上訴意旨略以：本件販賣第三級毒品罪及持有第三級毒
     品純質淨重20公克以上犯罪之間，有吸收或競合關係；又
    原審量刑過重，請求給予緩刑云云。惟查：
　㈠被告於偵查中供稱：扣案之愷他命是107年8月13日凌晨在林 
    森北路某酒店買的等語（見107年度偵字第21464號偵查卷第
    51頁背面）；於原審審理時供稱：被扣案之毒品跟之前7月
    販賣沒關係，是販賣完後才買進來的等語(見原審卷第129頁
    )；於本院準備程序時供稱：伊記不清楚持有第三級毒品的
    時間，但應該是107年8月13日等語（見本院卷第92頁），是
    扣案之愷他命應係被告於本案販賣第三級毒品後始另行起意
    而向他人購入後持有，被告販賣第三級毒品與持有第三級毒
    品純質淨重20公克以上之罪之犯意各別，行為互殊，應予分
    論併罰。被告雖以販賣第三級毒品罪及持有第三級毒品純質
    淨重20公克以上罪之間係吸收或競合關係為由，提起上訴，
    尚有誤會，難認有理由，應予駁回。　　
　㈡次按法官於有罪判決中，究應如何量處罪刑，抑或是否宣告
    緩刑等，均為實體法賦予審理法官裁量之刑罰權事項，法官
    行使此項裁量權，自得依據個案情節，參諸刑法第57條所定
    各款犯罪情狀之規定，於該法定刑度範圍內，基於合義務性
    之裁量，量處被告罪刑；至是否為緩刑之宣告，亦應形式上
    審究是否符合刑法第74條所定前提要件，並實質上判斷被告
    所受之刑，是否有以暫不執行為適當之情形等要件。質言之
    ，法官為此量刑或緩刑宣告之裁量權時，除不得逾越法定刑
    或法定要件外，尚應符合法規範之體系及目的，遵守一般有
    效之經驗及論理法則等法原則，亦即應兼顧裁量之外部及內
    部性，如非顯然有裁量逾越或裁量濫用之違法情事，自不得
    任意指摘為違法（最高法院80年台非字第473號判例、75年
    台上字第7033號判例、72年台上字第6696號判例、72年台上
    字第3647號判例意旨參照）。次按量刑或緩刑宣告與否之裁
    量權，乃憲法所保障法官獨立審判之核心，法院行使此項裁
    量權，亦非得以任意或自由為之，仍應受一般法律原理原則
    之拘束，即仍須符合法律授權之目的、法律秩序之理念、國
    民法律感情及一般合法有效之慣例等規範，尤其應遵守比例
    原則及平等原則之意旨，否則即可能構成裁量濫用之違法（
    最高法院86年度台上字第7655號判決意旨參照）。亦即如非
    有裁量逾越或裁量濫用之明顯違法情事，自不得擅加指摘其
    違法或不當，即使上級法院對下級法院裁量權之審查，亦應
    同此標準。查：
　⒈原審就其刑之量定，既已審酌被告正值青年，無視於我國政
    府禁絕毒害之堅定立場，僅圖一己私利，知悉毒品具有成癮
    性、濫用性，對社會深具危害，仍販賣愷他命予他人，將造
    成毒品之流通及助長泛濫，亦戕害國民身心健康，對社會治
    安產生危害，被告所為應予以非難；又為供己施用，購入價
    值及數量均難謂非鉅之第三級毒品，非但戕害自我身心，另
    亦對社會秩序產生不良影響，亦屬可責。惟念被告犯後均能
    坦承犯行，復兼衡其警詢及原審審理時自陳大學肄業之智識
    程度、現從事風管工作、未婚與父母、兄姐同住之經濟及家
    庭生活狀況、犯罪之動機、目的等一切情狀，而分別量處如
    原判決附表所示之罪，並就不得易科罰金部分，定應執行有
    期徒刑2年，本院認原審已就刑法第57條規定與科刑相關事
    項在適法範圍內加以裁量，並未逾越法定刑範圍或顯然失當
    、濫用權限之情形，自不得認其量刑有何不當。
　⒉至被告前雖未有何論罪科刑紀錄，然本院認對其量處上開之
    刑，已給予其自新之機會，審酌被告於本案中除涉犯販賣第
    三級毒品罪(3罪)外，尚涉犯持有第三級毒品純質淨重達20
    公克以上之罪，認有令被告實際接受刑罰執行，以收制裁警
    惕之必要，並無以暫不執行為適當之情形而應予緩刑之宣告
    ，是被告請求給予緩刑云云，礙難准許。是被告仍執前詞提
    起上訴，難認有理由，應予駁回。　
據上論斷，應依刑事訴訟法第368條、第373條，判決如主文。
本案經檢察官劉昱吟提起公訴，檢察官孟玉梅到庭執行職務。
中　　華　　民　　國　　109 　年　　4 　　月　　29　　日
                  刑事第二十一庭審判長法　官  許宗和
                                      法　官  黃惠敏
                                      法　官  章曉文
以上正本證明與原本無異。
持有第三級毒品部分不得上訴。
販賣第三級毒品部分如不服本判決應於收受送達後20日內向本院
提出上訴書狀，其未敘述上訴之理由者並得於提起上訴後20日內
向本院補提理由書（均須按他造當事人之人數附繕本）「切勿逕
送上級法院」。
                                      書記官  陳媖如
中　　華　　民　　國　　109 　年　　5 　　月　　4 　　日
附錄本案論罪科刑法條
毒品危害防制條例第4條
製造、運輸、販賣第一級毒品者，處死刑或無期徒刑；處無期徒
刑者，得併科新臺幣2千萬元以下罰金。
製造、運輸、販賣第二級毒品者，處無期徒刑或7年以上有期徒
刑，得併科新臺幣1千萬元以下罰金。
製造、運輸、販賣第三級毒品者，處7年以上有期徒刑，得併科
新臺幣7百萬元以下罰金。
製造、運輸、販賣第四級毒品者，處5年以上12年以下有期徒刑
，得併科新臺幣3百萬元以下罰金。
製造、運輸、販賣專供製造或施用毒品之器具者，處1年以上7 
年以下有期徒刑，得併科新臺幣1百萬元以下罰金。
前五項之未遂犯罰之。

毒品危害防制條例第11條
持有第一級毒品者，處3年以下有期徒刑、拘役或新臺幣5萬元以
下罰金。
持有第二級毒品者，處2年以下有期徒刑、拘役或新臺幣3萬元以
下罰金。
持有第一級毒品純質淨重十公克以上者，處1年以上7年以下有期
徒刑，得併科新臺幣1百萬元以下罰金。
持有第二級毒品純質淨重二十公克以上者，處6月以上5年以下有
期徒刑，得併科新臺幣70萬元以下罰金。
持有第三級毒品純質淨重二十公克以上者，處3年以下有期徒刑
，得併科新臺幣30萬元以下罰金。
持有第四級毒品純質淨重二十公克以上者，處1年以下有期徒刑
，得併科新臺幣10萬元以下罰金。
持有專供製造或施用第一級、第二級毒品之器具者，處1年以下
有期徒刑、拘役或新臺幣1萬元以下罰金。